臺灣高等法院臺中分院民事判決
                                 109年度重上更一字第14號
上  訴  人  三豐資產管理顧問股份有限公司

兼  法  定
代  理  人  魏啟育
共      同
訴訟代理人  黃呈利律師
被  上訴人  楊清景
訴訟代理人  陳思成律師
            鄭堯駿律師
            韓國銓律師
上列當事人間請求損害賠償等事件，上訴人對於中華民國105年2
月18日臺灣臺中地方法院103年度重訴字第617號第一審判決提起
上訴，經最高法院發回更審，本院於民國110年1月19日言詞辯論
終結，判決如下：
    主  文
上訴駁回。
第二審及發回前第三審訴訟費用（除確定部分外），由上訴人連
帶負擔。
    事實及理由
一、被上訴人主張：
㈠、上訴人三豐資產管理顧問股份有限公司（下稱三豐公司）於
    民國102年4月9日與被上訴人簽訂不動產預約買賣合約書（
    下稱系爭合約），由上訴人魏啟育及訴外人蔡○○擔任連帶保
    證人，除約定買賣標的物為如本院前審判決附件一所示之4
    戶房地（下稱附件一4戶房地），價金總計新臺幣（下同）6
    ,400萬元外，並另於系爭合約第7條第3項約定：「臺灣臺中
    地方法院100年度執卯字第00000號強制執行（下稱00000號
    執行事件）之債務人許○○（即被上訴人前妻）所有拍賣標的
    計4戶（詳如本院前審判決附件二所示房地，下稱系爭4戶房
    地），乙方（即被上訴人）亦同意此4戶以買賣登記方式移
    轉予甲方（即三豐公司）指定之第三人，甲方並應於每戶辦
    理登記完畢5日內，給付乙方淨利潤新台幣300萬元整‧‧‧」
    。可知許○○所有系爭4戶房地無論是經由一般買賣或經由法
    院拍賣程序而由他人拍定取得或是由原審共同被告品科國際
    資產管理股份有限公司（下稱品科公司）以債作價予以承受
    ，於辦理登記完畢5日內，三豐公司就每戶即應給付被上訴
    人淨利潤300萬元，4戶共計1,200萬元。
㈡、又依系爭合約第7條第3項約定：「同意此4戶以『買賣登記方
    式』移轉三豐公司指定之第三人」，被上訴人依約所應配合
    之移轉登記事項內容，乃僅止於依相關法令提出應備文件（
    如權狀、身分證影本、印鑑、印鑑證明），俾便辦理系爭房
    地移轉所有權登記。系爭合約第7條第3項並未要求被上訴人
    或許○○須出面具名為出賣人，或出具授權書、委託書委由他
    人簽訂買賣契約。故三豐公司於103年7月11日以臺中英才郵
    局第1328號存證信函（下稱1328號存證信函）催告被上訴人
    應出具由許○○所簽定之授權書或委託書授與代理權，甚至命
    需由許○○出面與第三人簽買賣契約，係逾越被上訴人依約應
    負擔之義務，其催告並不合法；另三豐公司於上開存證信函
    亦僅要求被上訴人「於5日內『備齊』買賣移轉登記文件」，
    並無限期催告被上訴人應「提出」及「交付」買賣移轉登記
    文件，或「配合」辦理系爭4戶房地所有權移轉登記之旨，
    被上訴人自無負擔遲延責任或遲延給付之可言。因此，三豐
    公司嗣以被上訴人及許○○未履行上開催告內容，於103年9月
    19日以臺中向上郵局第634號存證信函（下稱634號存證信函
    ）向被上訴人為解除系爭合約第7條第3項約定之意思表示，
    於法即有未合。
㈢、三豐公司在誤認為系爭合約第7條第3項約定業已合法解除之
    情形下，不再尋求以買賣登記之方式，即要求被上訴人「提
    出」及「交付」買賣移轉登記文件，繼而出面「配合」履行
    辦理系爭4戶房地所有權移轉登記予三豐公司指定之第三人
    之處理途徑；卻逕向原法院民事執行處（下稱執行法院）以
    103年度司執字第107368號執行事件（下稱107368號執行事
    件）對系爭4戶房地聲請強制執行程序，並在104年2月10日
    第一次拍賣時，因無人應買，即由三豐公司可實質掌控之執
    行債權人品科公司以其抵押債權聲明承受，並由執行法院核
    發不動產權利移轉證書予品科公司，使品科公司取得系爭4
    戶房地之所有權；則三豐公司除過度解讀系爭合約第7條第3
    項約定業已合法解除，誤以為已無須依照約定負擔淨利潤之
    給付義務外，三豐公司另違反系爭合約第7條第3項約定「原
    則上不得再以任何形式之拍賣處分」，由品科公司先行聲請
    執行法院繼續強制執行之拍賣程序，嗣並聲明承受系爭4戶
    房地，顯欲規避前揭依系爭合約第7條第3項約定之淨利潤之
    給付義務，而使其不致受有給付被上訴人「淨利潤」之不利
    益，則揆諸民法第101條第1項之規定，亦應視為條件成就，
    三豐公司自應依約給付淨利潤共計1,200萬元予被上訴人，
    始符公允。又魏啟育既為系爭合約之連帶保證人，自應與三
    豐公司負連帶給付之責。爰依系爭合約第7條第3項之約定，
    聲明求為：上訴人應連帶給付被上訴人1,200萬元及自原審
    民事準備三狀繕本送達翌日起至清償日止，按年息百分之5
    計算之利息之判決。（原審就此部分為上訴人敗訴之判決，
    上訴人不服提起上訴；未繫屬於本院部分，不予贅述）。並
    答辯聲明：上訴駁回。
二、上訴人則以：
㈠、系爭合約第7條第3項約定之緣由，係三豐公司與被上訴人於1
    03年3月間洽談時，由被上訴人主動提出許○○所有系爭4戶房
    地有無免於遭拍賣之方法，當時三豐公司考量若由品科公司
    承受再出售，需負擔奢侈稅成本（每戶以1,800萬元計算乘
    以奢侈稅率15%為270萬元，4戶共1,080萬元），否則須待2
    年期滿才得免除奢侈稅，如此將有因持有不動產時間過長，
    資金周轉困難之虞。而許○○所有系爭4戶房地自97年間取得
    所有權以來已超過2年，若許○○同意由其直接出賣予買受人
    ，不僅可節省上開奢侈稅，且可不待強制執行等冗長程序，
    使該等房地得以提早變現，三豐公司可收取買賣價金清償貸
    款，品科公司亦得早日收取債權，達成三贏局面。故三豐公
    司乃於102年4月9日與被上訴人達成系爭合約第7條第3項之
    約定。可知當事人關於系爭合約第7條第3項之真意，需以許
    ○○直接將系爭4戶房地移轉登記予三豐公司指定之買主，被
    上訴人始得在每戶辦理登記完畢5日內，要求三豐公司給付
    每戶淨利潤300萬元。
㈡、爾後，三豐公司在103年7月11日覓得買主陳重道，並與陳重
    道簽立「不動產預約買賣契約書」，但因三豐公司並非系爭
    4戶房地之所有權人，陳重道遂要求三豐公司應於103年7月1
    8日前取得所有權人許○○之授權，並另簽訂更新出賣人為許○
    ○及依相同條件訂立之正式買賣契約。三豐公司隨即以1328
    號存證信函催請被上訴人促請許○○出面締結買賣私契與公契
    ，或授權三豐公司締約。惟遭被上訴人拒絕，且被上訴人亦
    未提供過戶等文件，甚至在103年8月14日透過韓國銓律師向
    上訴人表示不同意由許○○出面親任契約當事人而與三豐公司
    所覓得之買方締結任何契約，或提供任何形式之授權書、委
    託書予三豐公司或魏啟育，授權或委託其2人得以代理許○○
    締約，顯然拒絕由許○○與三豐公司所覓得之買方締結包括債
    權及物權之任何契約，致與陳重道之買賣破局。然系爭合約
    第7條第3項前段既謂「以買賣登記方式」移轉予三豐公司所
    指定之第三人，如何能認不包含許○○出面簽訂或授權簽訂買
    賣契約書？又如何能稱三豐公司要求被上訴人促請許○○出面
    或授權洽訂買賣契約之要求係增加原契約所無之要求，被上
    訴人即難以「以買賣登記方式」移轉予三豐公司所指定之第
    三人？故而本件依據系爭合約第7條第3項約定之目的，及履
    約之誠信原則，被上訴人應有配合使許○○出面簽立契約，或
    提供授權書、委託書予三豐公司代理許○○簽約，然被上訴人
    拒絕履行，且不願配合提出過戶文件及公契用印，顯已違反
    系爭合約第7條第3項之義務，是以三豐公司依系爭合約第8
    條第1項、民法第254條之規定，以634號存證信函解除系爭
    合約第7條第3項之約定，自屬合法有據。
㈢、依系爭合約第7條第3項約定之文義而觀，該約定區分為前、
    後段，後段係約定如被上訴人無法就系爭4戶房地完整移轉
    主建物及其坐落基地與路地持分時，三豐公司得以拍賣之方
    式處分，此際，並無三豐公司應給付被上訴人每戶300萬元
    之約定。是以，上訴人應給付被上訴人每戶300萬元，係指
    前段以買賣登記方式移轉予三豐公司指定之第三人時，始有
    適用。再者，許○○所有系爭4戶房地僅其中1戶134號建物有
    完整之產權（即擁有912地號路地之持分），其餘3戶則無路
    地之持分，而一般不動產買賣，承買人多不願購買產權不完
    整之不動產，故為求能順利出售系爭4戶房地，始有第7條第
    3項後段之約定。換言之，依該條項後段之約定，若有任一
    戶無法完整移轉主建物及坐落基地與路地持分時，則因產權
    不完整，無法由許○○直接以將該4戶房地所有權直接移轉予
    買受人之方式以節省奢侈稅，而須以拍賣之方式取得該4戶
    房地再為移轉時，即無給付每戶300萬元利潤之可言。依此
    可見，無論由系爭合約第7條第3項之訂約背景乃至於約定條
    文之結構以觀，均可知被上訴人取得許○○所有系爭4戶房地
    每戶300萬元利潤之前提，即係依該條項前段之約定以買賣
    登記方式將系爭4戶房地所有權移轉予買受人。因此，品科
    公司於104年2月10日經由強制執行程序承受系爭4戶房地，
    自難謂系爭合約第7條第3項約定之條件業已成就，被上訴人
    依該條項約定請求上訴人連帶給付1,200萬元本息，即無理
    由。又被上訴人未依系爭合約之目的及誠信原則履行契約，
    嗣由品科公司承受系爭4戶房地，不能認為係三豐公司有何
    以不正當行為阻止條件成就；且品科公司為獨立公司，獨立
    行使債權人之債權而發動系爭4戶房地之強制執行，不得以
    品科公司以債權人身分承受系爭4戶房地，即認三豐公司以
    不正當行為阻止系爭合約第7條第3項之條件成就，而視為條
    件成就等語，資為抗辯。並上訴聲明：⑴原判決不利於上訴
    人部分廢棄。⑵上開廢棄部分，被上訴人在第一審之訴及假
    執行之聲請均駁回。
三、兩造就本件為爭點整理如下：（見本院卷第280頁至第283頁
    ）
㈠、不爭執事項：
１、三豐公司於102年4月9日與被上訴人簽訂系爭合約，並附有品
    科公司於101年12月12日出具授權書，且由魏啟育及訴外人
    蔡○○擔任連帶保證人。
２、系爭合約第7條第3項約定：「臺灣臺中地方法院100年度執卯
    字第00000號強制執行之債務人許○○所有拍賣標的計4戶（即
    系爭4戶房地），乙方（即被上訴人）亦同意此4戶以買賣登
    記方式移轉予甲方（即三豐公司）指定之第三人，甲方並應
    於每戶辦理登記完畢5日內，給付乙方淨利潤新台幣300萬元
    整，‧‧‧雙方約定，甲方原則上不得再以任何形式之拍賣處
    分，但若乙方有任一戶無法完整移轉主建物及其坐落基地與
    路地持分時，則甲方得以拍賣方式處分，其拍賣費用由本合
    約之保證人蔡○○負擔」。
３、三豐公司於103年7月11日與陳重道簽訂如被證四之不動產預
    約買賣契約書（見原審卷㈠第67至72頁），約定由陳重道買
    受包含系爭4戶房地在內之不動產。其中約定：「乙方（三
    豐公司）並應於甲方（陳重道）交付第二期款（即備件款；
    於103年7月18日，乙方並同時用印及交付所有權狀等部分過
    戶相關文件時，甲方應支付乙方第二期款新台幣（空白）元
    ）時取得所有權人代理買賣授權書，暨更新所有權人為本契
    約之乙方，及依本契約相同條件另訂「不動產買賣契約書」
    以符買賣。」。
４、三豐公司就系爭4戶房地曾於103年6月27日寄發電子郵件予被
    上訴人，並附上協議書及授權書（被證13，見原審卷㈠第193
    至196頁），請求被上訴人、許○○於同年6月30日前簽約，並
    於同年6月30日辦理塗銷抵押權；三豐公司再於103年7月7日
    寄發電子郵件予與被上訴人，並請其在3日內完成協議書簽
    立（原證八，見原審卷㈠第28頁）；被上訴人則於000年7月1
    0日以臺中民權路郵局營收股第1626號存證信函（下稱1626
    號存證信函）表示：關於塗銷抵押權、簽立協議書、授權書
    非系爭合約約定事項，拒絕同意任何協議書或授權書之內容
    等語（原證九，見原審卷㈠第28至30頁）。三豐公司於103年
    7月14日以臺中向上郵局493號存證信函通知被上訴人，先前
    於103年7月7日以電子郵件催告3日內履行，被上訴人置之不
    理，因而造成無法塗銷抵押權時，被上訴人應負該四戶房屋
    將來提付法院強制拍賣之責任等語（前審上證15，見前審卷
    ㈠第114至115頁）。
５、三豐公司於103年7月11日以1328號存證信函通知被上訴人：
    「貴我雙方於102年4月9日簽定之不動產預約買賣合約書，
    依約本公司應銷售買賣標的物，今本公司業已依約履行銷售
    。本公司於登記完畢後將依約給付台端，每戶淨利潤新台幣
    300萬元整，為此請登記名義人許○○，於五日內備齊買賣移
    轉登記文件，並授權本公司代理依約於103年7月18日與買受
    人簽訂不動產買賣契約書，敬請台端與許○○配合辦理」。惟
    許○○並未簽立三豐公司所撰擬之授權書，亦未出面與買受人
    簽約。
６、被上訴人曾委由代理人韓國銓律師與魏啟育及三豐公司聘僱
    之地政士蕭春美，於103年8月14日上午11時許，在臺中市○
    區○○路0段000號15樓之2安心聯合律師事務所處進行協商，
    會中韓國銓律師明確表示被上訴人同意三豐公司繼續銷售有
    關許○○名下之系爭4戶房地，但不同意由許○○出面親任契約
    當事人而與三豐公司所覓得之買方締結任何契約，抑或提供
    任何形式之授權書、委託書予三豐公司或魏啟育，授權或委
    託渠等得以代理許○○締約。
７、三豐公司於103年9月19日以634號存證信函向被上訴人為解除
    系爭合約第7條第3項約定之意思表示。
８、系爭4戶房地原登記為許○○所有，並經品科公司聲請執行法院
    以00000號執行事件對之為強制執行，嗣品科公司撤回執行
    ；其後於103年9月25日聲請執行法院以107368號執行事件對
    系爭4戶房地實施強制執行，並於104年2月10日拍賣時因無
    人應買，由執行債權人品科公司聲明承受，執行法院並於10
    4年4月22日以中院東民執103司執卯字第107368號函核發不
    動產權利移轉證書予品科公司。
９、品科公司於103年2月10日在原法院102年度司執字第99595號
    強制執行事件中，以債權人身分承受訴外人官田建設有限公
    司、王○○、張○○所有臺中市○○區○○段000地號土地（面積878
    9.28平方公尺、權利範圍萬分之245）及其上同段268建號之
    未保存登記之建物，於同年6月26日發給權利移轉證書【許○
    ○關於路地部分，未行使優先承買權】。
、系爭4戶房地，僅952地號土地上之134建號擁有對外道路土地
    即912地號土地之權利範圍萬分之217，其餘3戶均未擁有該9
    12地號路地之持分。
、三豐公司與被上訴人自102年3間起，洽商研議有關系爭合約
    第7條第3項約定內容之歷程如前審上證26至上證29（見前審
    卷㈠第200至214頁）所示，即：
  ⑴三豐公司於102年3月13日以電子郵件寄送系爭合約草案（下
    稱3月13日草案）予被上訴人，其中關於第7條第3項記載：
    「臺灣臺中地方法院100年度執卯字第00000號強制執行之債
    務人許○○所有拍賣標的計4戶，乙方同意此4戶以買賣登記方
    式移轉予甲方指定之第三人，甲方並應於每戶辦理登記完畢
    5日內，給付乙方新台幣300萬元整」。
  ⑵經雙方磋商討論後，三豐公司嗣於102年3月29日又以電子郵
    件寄送修改後之系爭合約草案（下稱3月29日草案）予被上
    訴人，關於第7條第3項約定部分記載：「臺灣臺中地方法院
    100年度執卯字第00000號強制執行之債務人許○○所有拍賣標
    的計4戶，乙方同意此4戶以買賣登記方式移轉（每戶需完整
    移轉主建物、坐落基地及路地持分）予甲方指定之第三人，
    甲方並應於每戶辦理登記完畢5日內，給付乙方新台幣300萬
    元整（不含稅金）」。
  ⑶經被上訴人修正3月29日草案有關第7條第3項約定之部分文字
    後，於102年4月2日以電子郵件寄送其修改後之系爭合約草
    案（下稱4月2日草案）予三豐公司，有關該條項約定部分記
    載：「臺灣臺中地方法院100年度執卯字第00000號強制執行
    之債務人許○○所有拍賣標的計4戶，甲方不得再以任何形式
    之拍賣處分，乙方亦同意此4戶以買賣登記方式移轉（每戶
    需完整移轉主建物、坐落基地及路地持分）予甲方指定之第
    三人，甲方並應於每戶辦理登記完畢5日內，給付乙方淨利
    潤新台幣300萬元整（稅金及費用由甲方支付）」。
  ⑷嗣經三豐公司就被上訴人該4月2日草案加以修改後，即於000
    年4月3日再以電子郵件寄送與現行系爭合約內容相同之草案
    予被上訴人。
  ⑸兩造於102年4月9日簽立系爭合約。
㈡、爭點：
１、系爭合約第7條第3項約定「以買賣登記方式」，依締約雙方
    之真意，是否包括「拍賣」？
２、品科公司於107368號執行事件，在104年2月10日以債權人身
    分承受系爭4戶房地，是否得認系爭合約第7第3項給付淨利
    潤之條件成就？
３、三豐公司於103年7月11日與陳重道簽訂不動產預約買賣契約
    書，係預約或本約？
４、三豐公司以被上訴人違反系爭合約第7條第3項約定之義務為
    由，一部解除該條項之約定，是否合法有據？
５、被上訴人依據系爭合約第7條第3項請求上訴人依約連帶給付1
    ,200萬元本息，有無理由？
四、得心證之理由
㈠、系爭合約第7條第3項約定「以買賣登記方式」，依締約雙方
    之真意，並不包括「拍賣」；品科公司在104年2月10日於強
    制執行程序以債權人身分承受系爭4戶房地，尚不得認系爭
    合約第7第3項給付被上訴人淨利潤1200萬元之條件已成就：
１、被上訴人主張因系爭合約第7條第3項關於允與利潤之約定，
    為其「純獲利益之保障」，即兩造約定以「銷售或拍賣許○○
    之系爭4戶房地」為給付1,200萬元淨利潤之條件或期限，故
    品科公司於法院強制執行程序中承受許○○之系爭4戶房地，
    應認給付淨利潤之清償已成就（或清償期已屆至）等語，惟
    為上訴人所否認，並以：依系爭合約第7條第3項之約定，須
    以買賣方式移轉三豐公司指定之第三人，始應給付上開淨利
    潤予被上訴人，倘系爭4戶房地係經拍賣方式，三豐公司即
    無依該條項約定給付淨利潤1,200萬元之餘地等語置辯。
２、而查，被上訴人與三豐公司於系爭合約第1條、第2條約定，
    於00000號執行事件進行第3次拍賣程序時，被上訴人應以每
    戶不低於1,600萬元之價格參與競標如附件一所示4戶房地，
    以取得該等房地之所有權，買賣總價款合計6,400萬元。雙
    方並於該合約第5條第2項、第3項約明被上訴人取得該4戶房
    地所有權後，由三豐公司負責銷售，每銷售1戶，三豐公司
    應給付被上訴人『淨利潤』200萬元。但每戶銷售收入扣除全
    部成本後，利潤超過200萬元以上部分，由被上訴人與三豐
    公司雙方各分配50％利潤。且繼而於第7條「其他約定」第1
    項約定，雙方同意本合約買賣標的物（附件一4戶房地）每
    戶應以不低於1,800萬元價格，由三豐公司負責銷售。復於
    同條第2項約定，本買賣標的物於將來出售後，辦理所有權
    移轉登記時需被上訴人提供（或補繳）證件、用印等事項時
    ，被上訴人應依規定期日、種類、內容、金額配合辦理，不
    得刁難推諉或藉故要求任何補貼。並緊接於第7條第3項就非
    屬於系爭合約買賣標的物範疇之許○○所有系爭4戶房地為前
    述內容之約定，而觀其內容為：被上訴人「亦同意」該4戶
    房地以買賣登記方式移轉予三豐公司指定之第三人，三豐公
    司並應於每戶辦畢移轉登記5日內給付被上訴人淨利潤300萬
    元，且原則上不得再以任何形式之拍賣處分系爭4戶房地等
    語，並將之與第7條第2項參互以觀，堪認被上訴人就系爭買
    賣標的之附件一4戶房地，三豐公司雖承諾由其負責銷售，
    並同意於銷售後每戶至少給予被上訴人200萬元之利潤，然
    被上訴人經評估後，應是希望可再獲取較多之利潤，同時避
    免許○○之系爭4戶房地遭拍賣，所得價額不高，損及許○○權
    益，因而緊接於第7條第2項約定後，就非屬於買賣標的之許
    ○○所有系爭4戶房地與三豐公司併於系爭合約為前揭第7條第
    3項內容之約定。而三豐公司所以會同意該條項之約定，參
    諸被上訴人於本院審理時自陳：系爭合約第7條第3項約定所
    稱「乙方亦同意此4戶以買賣登記方式移轉於甲方所指定之
    第三人」，係指三豐公司找好買主之後，我們要負責配合到
    地政機關辦理相關移轉登記之事項，例如提出印鑑證明之類
    的等語（見前審卷㈠第168頁）。而證人蕭春美又證稱：系爭
    合約係伊擬的，該合約是魏啟育跟被上訴人談的，簽約之前
    魏啟育有叫伊計算奢侈稅是多少，後來被上訴人跟許○○來三
    豐公司簽約，有幾次他們在談的時候，大概有聽到他們在談
    論奢侈稅的事情，魏啟育有告訴伊如果可以節省奢侈稅，把
    奢侈稅的利潤給被上訴人，所以才把許○○的4戶納入。因為
    許○○持有系爭4戶房地已經超過2年，如果由許○○逕行移轉給
    買受人，就不用課徵奢侈稅，故以停拍方式，避免由品科公
    司承受，再為轉賣需要負擔奢侈稅。且用買賣的方式，品科
    公司可以提早變現，如果許○○願意出賣，品科公司就可以提
    早拿到錢，不需要經過冗長的程序，因而於系爭合約第7條
    第3項約定多給被上訴人利潤1,200萬元等情（見前審卷㈠第1
    69頁、170頁）。復徵諸系爭合約訂立後，三豐公司確隨即
    使執行債權人品科公司撤回00000號執行事件有關許○○所有
    系爭4戶房地強制執行之聲請，亦有執行法院102年4月22日
    中院彥民執100司執卯字第00000號函存卷可查（見原審卷㈠
    第22至27頁）。堪認三豐公司考量縮短抵押物變價取償之時
    程，避免經由拍賣程序耗費冗長時間，造成資金壓力，同時
    亦可節省奢侈稅，因而願將節省奢侈稅之利益轉歸由被上訴
    人享有等因素，遂同意於被上訴人配合將系爭4戶房地所有
    權移轉登記予三豐公司所找之買主後，給付被上訴人每戶利
    潤300萬元，實不無可能。故依此情狀而論，被上訴人這一
    方認為三豐公司所以願於系爭合約與之合意訂立第7條第3項
    允與上開利潤之約定，係為提高被上訴人允為投資之誘因；
    然三豐公司方面主觀上則係基於可提早將系爭4戶房地換價
    取償、避免資金壓力及可將節省奢侈稅之利益轉歸被上訴人
    享有等種種因素之考量，而願為該條項約定，客觀而言，此
    不過係契約雙方之動機、盤算及利基點各有不同之問題而已
    。乃被上訴人竟遽以其主觀上所認知之上開情由主張系爭合
    約第7條第3項之約定，係屬其「純獲利益」之保障，並以三
    豐公司銷售或拍賣系爭4戶房地為給付該等淨利潤之清償條
    件或清償期云云，難以採信。
３、又按解釋當事人之契約，應以當事人立約當時之真意為準，
    而真意何在，又應以過去事實及其他一切證據資料為斷定之
    標準，不能拘泥文字致失真意（最高法院39年台上字第1053
    號判例要旨參照）。查證人即系爭合約之連帶保證人蔡○○於
    原審固證稱：被上訴人就系爭合約之投資金額達6千多萬元
    ，他說1戶200萬元的利潤太少了，希望再有額外的利潤，故
    與三豐公司講好許○○的4戶房地還要每戶再拿到300萬元的淨
    利潤，他才願意投資。依照系爭合約第7條第3項約定，被上
    訴人並無須負擔何義務，只有講到過戶的時候，每戶要給他
    300萬元。就伊之認知，即使許○○這4戶房地係用法院拍賣的
    方式，三豐公司當然要按照約定給付每戶300萬元的淨利潤
    予被上訴人，否則，被上訴人怎敢投資6千多萬元？且系爭
    合約第7條第3項約定所謂「乙方（即被上訴人）亦同意以買
    賣登記方式移轉予甲方（即三豐公司）指定之第三人」，其
    中所稱買賣方式當然有包括以法院拍賣的方式等語（見原審
    卷㈡第86至87頁）。惟系爭合約第7條第3項已明白約定：許○
    ○所有系爭4戶房地，乙方（即被上訴人）亦同意此4戶房地
    以買賣登記方式移轉予三豐公司指定之第三人，三豐公司並
    應於每戶辦理登記完畢5日內，給付被上訴人淨利潤300萬元
    。雙方約定，三豐公司原則上不得再以任何形式之拍賣處分
    ，但若被上訴人有任一戶無法完整移轉主建物及其坐落基地
    與路地持分時，則三豐公司得以拍賣方式處分，其拍賣費用
    由本合約之保證人蔡○○負擔等情。而該條項所謂之「乙方（
    即被上訴人）亦同意」等語，顯然係呼應第7條第2項之約定
    所以致之。蓋第7條第2項約明被上訴人於系爭買賣標的之附
    件一4戶房地將來出售後，應配合辦理所有權移轉登記之相
    關事宜，故其後緊接於第7條第3項就非屬買賣標的之系爭4
    戶房地為類同內容之約定時，即呼應前一條項之約定而載明
    被上訴人就該4戶房地「亦同意」以買賣登記方式移轉予三
    豐公司所找之買主；又所謂「淨利潤」一詞，對照第5條第1
    項、第2項及第3項之約定而觀，顯係指不論三豐公司銷售系
    爭4戶房地所花費之全部成本為何，三豐公司應按每戶給付
    被上訴人300萬元之利潤。是通觀系爭合約全文、第7條第3
    項約定之次序，並斟酌該條項約定之契約文字所顯示之客觀
    文義，及三豐公司所以願就非屬買賣標的之系爭4戶房地另
    允給被上訴人利潤之前述背景，此條項約定之真意應係三豐
    公司與被上訴人同意許○○之系爭4戶房地原則上不以拍賣方
    式換價，而由三豐公司負責銷售，俟三豐公司找到買主後，
    被上訴人應履行移轉登記系爭4戶房地所有權予三豐公司指
    定之買主，三豐公司始負有按每戶給付淨利潤300萬元之責
    ，且其清償期為「辦畢移轉登記5日內」，尚難遽謂系爭合
    約第7條第3項之約定係屬被上訴人「純獲利益」之保障。
４、再參酌前審上證26至29，有關被上訴人與三豐公司雙方自000
    年3月間起洽商研議簽訂有關系爭合約第7條第3項約定內容
    之歷程（見前審卷㈠第200至214頁及不爭執事項），可知被
    上訴人與三豐公司雙方於簽訂系爭合約前應均已知悉許○○所
    有系爭4戶房地，除其中1戶即134號建物（坐落基地為952地
    號土地）就共同使用部分之912地號路地有相對應之所有權
    應有部分萬分之217外，其餘3戶房地則均無該912地號土地
    相對應之所有權應有部分，此亦有土地登記謄本存卷可查（
    見前審卷㈠第223至224頁）。且由被上訴人於4月2日草案特
    別修正加入「甲方（即三豐公司）不得再以任何形式之拍賣
    處分」等字，亦可見三豐公司不得再以拍賣方式作為許○○所
    有系爭4戶房地之換價方法，應為被上訴人所冀求，並經雙
    方最終達成共識：三豐公司原則上不得再以任何形式之拍賣
    處分系爭4戶房地，僅於被上訴人就系爭4戶房地有任1戶無
    法完整移轉主建物及其坐落基地與路地持分之情形時，三豐
    公司始得以拍賣方式處分該等房地。復參以系爭合約訂立後
    ，三豐公司亦確使品科公司撤回對許○○所有系爭4戶房地之
    強制執行聲請；且被上訴人於起訴狀亦自陳：依據系爭合約
    第7條第3項之約定，00000號執行事件關於拍賣許○○之系爭4
    戶房地部分，應由品科公司撤回執行不再進行拍賣，再由三
    豐公司自行對外銷售，待三豐公司覓得買主締結買賣契約後
    ，由被上訴人負責以許○○名義以買賣登記方式移轉登記予三
    豐公司指定之第三人等情在卷（見原審卷㈠第9頁）。益徵系
    爭合約第7條第3項約定顯然限定三豐公司原則上不得再以拍
    賣方式作為許○○所有系爭4戶房地之換價方法，而應由三豐
    公司另找買主出賣該等房地，被上訴人並應履行將許○○之系
    爭4戶房地所有權移轉登記予三豐公司所找買主此項義務後
    ，三豐公司始負按每戶給付被上訴人淨利潤300萬元之義務
    。是該條項允與利潤之約定，實難謂係屬被上訴人「純獲利
    益」之保障，並以銷售或拍賣系爭4戶房地為三豐公司給付
    該等淨利潤之清償條件或清償期。且該條項所稱之「以買賣
    登記方式」，締約雙方之真意亦應不包括拍賣方式，否則，
    三豐公司即無於締約後隨即使品科公司撤回00000號執行執
    行事件之必要，且倘就系爭4戶房地以拍賣方式換價，則於
    拍定後，執行法院依法核發權利移轉證書予拍定人，由拍定
    人逕行持向地政機關辦理所有權移轉登記即可，斷無由被上
    訴人或執行債務人許○○配合辦理所有權移轉登記之餘地。足
    見證人蔡○○前揭證述被上訴人並無須負擔任何義務，只須系
    爭4戶房地辦理過戶登記，不論係以買賣或拍賣方式，三豐
    公司均應給付被上訴人每戶利潤000萬元云云，不僅與該條
    項約定之文義不符，亦與前揭事證有悖，自難憑採。
５、從而，被上訴人主張系爭合約第7條第3項有關三豐公司允與
    被上訴人每戶淨利潤300萬元之約定，係屬被上訴人為其「
    純獲利益」之保障，並以三豐公司銷售或拍賣系爭4戶房地
    為其給付該等淨利潤之清償條件或清償期，品科公司既於強
    制執行程序承受系爭4戶地所有權，為系爭合約第7條第3項
    給付每戶300萬元，許1200萬元淨利潤之條件成就云云，即
    屬無據。
㈡、三豐公司於103年9月19日以634號存證信函向被上訴人為解除
    系爭合約第7條第3項約定之意思表示，不生合法解除之效力
    ：
１、三豐公司與被上訴人簽立系爭合約第7條第3項後，於103年7
    月11日與陳重道訂立不動產預約買賣契約書，約定由陳重道
    買受包括許○○之系爭4戶房地在內之不動產；三豐公司旋於
    同日寄發1328號存證信函予被上訴人表示：「貴我雙方於10
    2年4月9日簽定之不動產預約買賣合約書，依約本公司應銷
    售買賣標的物，今本公司業已依約履行銷售。本公司於登記
    完畢後將依約給付台端，每戶淨利潤新台幣300萬元整，為
    此請登記名義人許○○，於五日內備齊買賣移轉登記文件，並
    授權本公司代理依約於103年7月18日與買受人簽訂不動產買
    賣契約書，敬請台端與許○○配合辦理」等語，其後因認被上
    訴人未於期限內履行催告之內容，再於同年9月19日以634號
    存證信函向被上訴人表示解除系爭合約第7條第3項之約定，
    其理由略謂：台端（按即被上訴人，下同）同意債務人許○○
    所有系爭4戶房地以買賣登記方式移轉予本公司指定之第三
    人，俟本公司依約銷售約定標的後，於103年7月11日以1328
    號存證信函通知台端及許○○配合辦理，詎台端及許○○拒不依
    約履行，本公司特以本函通知台端解除系爭合約第7條第3項
    之約定等情，並有各該1328號、634號存證信函及不動產預
    約買賣契約書存卷可查，復為兩造所不爭，堪認為事實。
２、依據三豐公司與陳重道簽立之不動產預約買賣契約書之前言
    記載：「緣坐落本合約第一條所示不動產（即系爭4戶房地
    ）為第三人所有，‧‧‧今甲方（即陳重道）願買受買賣標的
    物，經甲、乙（即三豐公司）雙方就後開不動產買賣所有權
    移轉相關事宜，同意訂立本不動產預約買賣契約書，以資遵
    守，乙方並應於甲方交付第二期款時取得所有權人代理買賣
    授權書，暨更新所有權人為本契約之乙方，及依本契約相同
    條件另訂『不動產買賣契約書』以符買賣」（見原審卷㈠第67
    頁）。而按契約有預約與本約之分，兩者異其性質及效力，
    預約權利人僅得請求對方履行訂立本約之義務，不得逕依預
    定之本約內容請求履行，又買賣預約，非不得就標的物及價
    金之範圍先為擬定，作為將來訂立本約之張本，但不能因此
    即認買賣本約業已成立（最高法院61年台上字第964號民事
    判例要旨參照）。依據上開前言所載，該不動產預約買賣契
    約書約定陳重道在給付第二期款時，應更新所有權人為本契
    約之乙方，並依相同條件另簽立「不動產買賣契約書」，顯
    見三豐公司與陳重道係預先擬定標的物及價金範圍等買賣條
    件，作為將來由陳重道與系爭4房地之所有權人訂立本約之
    張本，性質上應屬預約，兩造對此亦無爭執（見本院卷第33
    2頁）。故而三豐公司關於與陳重道簽立之不動產預約買賣
    契約書，僅有負簽訂本約之義務，尚無依該不動產預約買賣
    契約書所預定本約之內容履行之義務。
３、又三豐公司為履行其與陳重道關於使系爭4戶房地所有權人與
    陳重道簽約乙節，即以1328號存證信函催告被上訴人、許○○
    應於5日內配合辦理備齊買賣移轉登記文件，並授權三豐公
    司代理與陳重道簽訂不動產買賣契約書事宜，業如前述。被
    上訴人則否認有不配合辦理許○○之系爭4戶房地所有權移轉
    登記事宜而違反系爭合約第7條第3項約定情事，並辯以：該
    條項約定所指以「買賣登記方式」，並不包含以伊本人或許
    ○○名義與買受人訂立買賣契約（即俗稱之私契）或簽立授權
    書情事，伊僅不同意由許○○出面與三豐公司所覓得之買方締
    結債權契約，或是簽立授權書、委託書，授權或委託上訴人
    代理許○○締約，並非不願於三豐公司銷售後，配合辦理公契
    用印等所有權移轉登記相關事宜【含提供權狀、身分證影本
    、印鑑章、印鑑證明，並蓋印於公定契約書（即俗稱公契）
    等事項】，三豐公司遽認伊違約而一部解除系爭合約第7條
    第3項約定部分，並非合法等語。而查，系爭合約第7條第3
    項約定被上訴人同意就許○○之系爭4戶房地以買賣登記方式
    移轉予三豐公司指定之第三人，依其契約文字之客觀文義，
    並衡諸此條項約定係緊接於第7條第2項約定之後，且其用語
    「『亦同意』此4戶以買賣登記方式移轉登記予‧‧‧」等字又係
    呼應第7條第2項之約定而來，詳如前述，則第7條第3項約定
    所稱之「以買賣登記方式」，應係指三豐公司將系爭4戶房
    地銷售後，被上訴人僅負有提供許○○證件、房地所有權狀、
    印鑑章、印鑑證明及用印於公契等辦理所有權移轉登記相關
    事宜（參看系爭合約第7條第2項約定內容），並不包括以被
    上訴人或許○○名義與買主訂立一般買賣債權契約（即所稱之
    私契），故被上訴人並無負有使許○○出面以其名義與三豐公
    司所找之買主簽訂買賣債權契約之義務，應屬無疑。至於三
    豐公司與陳重道自行簽立之不動產預約買賣契約書約定三豐
    公司應取得所有權人代理買賣授權書，及另行以所有權人名
    義簽立本約等節，亦僅拘束三豐公司及陳重道，三豐公司自
    不得以其與陳重道間之約定，要求被上訴人履行超出系爭合
    約第7條第3項約定之義務。
４、上訴人雖辯以：系爭4戶房地登記為許○○名義，許○○若不出面
    與買主締結買賣契約，買賣無法順利進行，並援引民法第75
    8條及土地登記規定第34條之1等規定，以為被上訴人有使系
    爭4戶房地所有權人許○○出面與買主訂立買賣債權契約或是
    出具授權書、協議書，委任三豐公司代理許○○與買主訂立買
    賣債權契約之義務云云。惟按，當事人締結之契約一經合法
    成立，雙方均應受其拘束，非一造於事後所能主張增減；復
    按，買賣契約與移轉所有權之契約不同，出賣人對於出賣之
    標的物，不以有處分權為必要（最高法院18年上字第484號
    、127號及37年上字第7645號判例要旨參照）。系爭合約第7
    條第3項約明「以買賣登記方式」將系爭4戶房地所有權移轉
    登記予三豐公司指定之第三人，可認被上訴人僅負有配合辦
    理許○○之系爭4戶房地所有權移轉登記事宜，既經詳述如前
    ，則依上開判例意旨，該合約當事人即被上訴人與三豐公司
    雙方即均應受其拘束，不得由其中一方任意增減其約定內容
    。況且，如令許○○與陳重道另行簽訂不動產買賣本約，無異
    使許○○須立於契約出賣人之地位，而負擔出賣人之瑕疵擔保
    義務，甚至違約等相關責任，此契約責任之加重，無從解釋
    當然包含於被上訴人與三豐公司約定之系爭合約第7條第3條
    之目的。況且，出賣人對於買賣標的物，縱無處分權，其買
    賣契約仍屬有效。因此，三豐公司雖非系爭4戶房地之所有
    權人，然其仍得與所覓得之買主就許○○之系爭4戶房地訂立
    合法有效之買賣債權契約，而無強令許○○出面或授權三豐公
    司與買方訂立買賣契約之必要。又民法第758條固規定：「
    不動產物權，依法律行為而取得、設定、喪失及變更者，非
    經登記，不生效力。前項行為，應以書面為之」，然該條所
    稱之「法律行為」，係指物權行為而言，故該條第2項所稱
    之應以書面為之，顯指書面之物權契約（即俗稱之公契）之
    謂，而與債權契約無涉。是上訴人主張依據民法第758條之
    規定、契約目的之解釋及履約之誠信原則，認被上訴人負有
    使許○○出面與三豐公司所找之買主訂立買賣債權契約，或是
    簽具授權書、協議書，委由上訴人代理許○○與買主訂立買賣
    契約之義務云云，顯對法令有所誤解，並不符合系爭合約第
    7條第3項約定之本旨，殊無可取。
５、上訴人復主張兩造曾在103年8月14日協商，被上訴人之代理
    人韓國銓律師明確表示不同意由許○○出面與三豐公司覓得之
    買受人簽立任何契約，此「任何契約」包括債權及物權契約
    ，足見被上訴人已拒絕履行簽立物權契約即公契等語。然而
    觀之上訴人於109年4月27日所提民事準備㈠狀所載，在三豐
    公司於103年7月11日寄發1328號存證信函後，雙方商談與陳
    重道簽約事宜之經過（見本院卷第143至149頁），均是在請
    求被上訴人、許○○出面與陳重道簽約之事宜，且參以上訴人
    所陳：三豐公司在103年8月25日仍以電子郵件寄發空白不動
    產買賣契約書予韓國銓律師；於同年9月9日寄發韓國銓律師
    修改之二份協議書等情（見本院卷第147頁、149頁），可知
    三豐公司於103年9月19日以634號存證信函解除契約前，均
    係在遊說被上訴人、許○○出面或授權三豐公司與陳重道簽立
    基於不動產預約買賣契約書所約定之不動產買賣契約（即債
    權契約），因此，被上訴人之代理人韓國銓律師雖明確表示
    不同意許○○出面與買受人簽立任何契約，其應係回應三豐公
    司所要求與陳重道簽立不動產買賣契約（即債權契約）所為
    。上訴人無視於兩造協商之重點，自行將韓國銓律師所述「
    任何契約」解釋為包括物權契約之公契，主張被上訴人已明
    白拒絕簽立公契，已違反系爭契約第7條第3項云云，洵無足
    採。
６、又系爭合約第7條第3條既係呼應第7條第2項而來，業如前述
    ，觀之第7條第2項約定：「本買賣標的物於將來出售後，辦
    理所有權移轉登記需乙方提供（或補繳）證件，用印等事項
    時，乙方應依規定期日、種類、內容、金額配合辦理」，足
    見被上訴人應配合提供移轉所有權之相關文件、用印，應在
    買賣標的物於將來出售後，始有提出之義務。然而，三豐公
    司於103年7月11日以1328號存證信函催告被上訴人時，其與
    陳重道之本約尚未成立，即三豐公司與陳重道關於系爭4戶
    房地之買賣尚未成立生效，自無「本買賣標的物於將來出售
    後」之情形，則被上訴人於三豐公司以1328號存證信函催告
    時，尚無依系爭合約第7條第3項履行提供辦理系爭4戶房地
    所有權移轉登記之相關文件及用印之義務，自不因三豐公司
    之催告而陷於給付遲延之情事。
７、再者，依據三豐公司於1328號存證信函中催告被上訴人給付
    之內容，係請被上訴人於5日內備齊買賣移轉登記文件，並
    要許○○簽立該函所附具之授權書【其內容略為：立書人許○○
    之系爭4戶房地，玆授權三豐公司代理許○○本人全權處理出
    售、簽訂買賣契約（包括買賣價格、價金交付方式等全部買
    賣條件）、買賣移轉登記、收取買賣價金、點交買賣不動產
    標的等全部買賣事宜，並授與民法第534條所列之各項行為
    之特別代理權，被授權人所作之任何承諾、簽認及受領買賣
    價金等事項，直接對本人發生效力，且本人不得撤回代理權
    】，授權三豐公司代理許○○於103年7月18日以許○○為出賣人
    名義，與買方訂立「不動產買賣契約書」（按即私契），有
    該1328號存證信函及其附具之授權書存卷可查（見原審卷㈠
    第31至32頁）。而1328號存證信函催告被上訴人使許○○簽具
    授權書，授予三豐公司代理權，代理許○○以許○○為出賣人名
    義與買方簽立買賣債權契約等內容，非屬被上訴人或許○○依
    系爭合約第7條第3項約定意旨所應為之給付，其催告自不生
    效力。又依上開說明，被上訴人為履行以「買賣登記方式」
    移轉所有權予三豐公司指定之第三人，而有提供買賣移轉登
    記文件之義務，然觀之1328號存證信函之內容，僅有三豐公
    司請被上訴人應「備齊」文件，並未限期命其提出及交付，
    或辦理所有權移轉登記之旨，且被上訴人於此時，亦尚無提
    出之義務，業如前述，自難認三豐公司就被上訴人提供買賣
    移轉登記文件部分，已為合法之催告。基此，三豐公司以13
    28號存證信函所為之催告，不生催告之效力，被上訴人亦無
    系爭合約第8條第1項所定不按合約履行各項義務，經書面限
    期催告而仍不履行之情形，則三豐公司依據系爭合約第8條
    第1項、民法第254條之規定，解除系爭合約第7條第3項之約
    定，自屬無據。
㈢、品科公司於107368號執行事件以執行債權人身分承受系爭4戶
    房地，而取得系爭4戶房地所有權，應認係三豐公司以不正
    當行為阻止系爭合約第7條第3項給付淨利潤之條件成就，應
    視為條件已成就，被上訴人請求淨利潤1200萬元，應有理由
    ：
１、按因條件成就而受不利益之當事人，如以不正當行為阻其條
    件之成就者，視為條件已成就。民法第101條第1項定有明文
    。查，系爭合約第7條第3項既未經三豐公司合法解除，則上
    訴人仍有繼續依該條項約定履行之義務，然因品科公司於00
    0000號執行事件中，以執行債權人身分承受系爭4戶房地所
    有權，致被上訴人已無履行該條項約定，以買賣登記方式移
    轉予三豐公司指定之第三人之可能。就此，被上訴人主張三
    豐公司是以不正當方法阻止該條項約定給付淨利潤條件之成
    就，應視為條件已成就，惟為上訴人所否認，並辯稱：品科
    公司與三豐公司在102年4月9日簽立系爭合約時，為獨立之2
    公司，至103年10月29日始變更組織為三豐公司之子公司，
    品科公司獨立行使其債權人之權利，而承受系爭4戶房地，
    不得視為三豐公司之不正當行為而視為條件已成就；且被上
    訴人未履行促請許○○出面辦理所有權移轉登記等相關義務，
    品科公司始承受系爭4戶房地，並無以不當方式阻止條件成
    就云云。而查，品科公司關於系爭合約之簽訂，與三豐公司
    間並無隱名代理或合夥關係之事實，經前審判決認定後，雖
    據被上訴人提起上訴，然已經最高法院於108年12月26日以1
    08年度台上字第1118號判決駁回其上訴而告確定（見前審判
    決第22至26頁、上開最高法院判決第8頁）。而本件三豐公
    司固以自己公司名義與被上訴人締約，然三豐公司與被上訴
    人所簽立之系爭合約第7條第3項，在除有該條項但書即被上
    訴人有任一戶無法完整移轉主建物及坐落基地與路地持分之
    情形，三豐公司得以拍賣方式處分外，原則上並不得以拍賣
    方式為之。品科公司在兩造於104年4月9日簽約後，於同年
    月17日旋即撤回00000號對許○○之系爭4戶房地強制執行程序
    。據上訴人自陳：當初伊等簽立系爭合約第7條第3項之目的
    ，是為品科公司節省奢侈稅，提早收取債權；品科公司撤回
    強制執行之原因，係因兩造簽立系爭合約第7條第3項，被上
    訴人同意配合以買賣方式移轉第三人等語（見原審卷㈡第11
    頁、卷㈠第188頁），且依據上訴人及品科公司之共同訴訟代
    理人於原審自陳：就三豐公司與品科公司之內部關係，三豐
    公司如有處分任何標的，品科公司願意配合辦理等語（見原
    審卷㈠第116頁反面）。堪認三豐公司為履行系爭合約第7條
    第3項，並使品科公司儘快收取債權，同時亦可節省奢侈稅
    ，基於其與品科公司間之內部法律關係，指示品科公司撤回
    系爭4戶房地之強制執行等情，應可認定。
２、又品科公司於103年10月29日為三豐公司之子公司，其法人代
    表為三豐公司乙節，為上訴人所自承，並據其提出品科公司
    變更登記表在卷可稽（見原審卷㈡第14頁、22頁），足見三
    豐公司對於品科公司應有相當之控制關係。再參諸三豐公司
    在103年7月18日向被上訴人寄發1328號存證信函後，兩造曾
    在律師事務所處協商，被上訴人代理人韓國銓律師明確表示
    被上訴人同意三豐公司繼續銷售有關許○○名下之系爭4戶房
    地，但不同意由許○○出面親任契約當事人而與三豐公司所覓
    得之買方締結任何契約，抑或提供任何形式之授權書、委託
    書予三豐公司或魏啟育，授權或委託渠等得以代理許○○締約
    ，業如前述。另據上訴人於109年4月27日民事準備㈠狀陳稱
    ：被上訴人代理人韓國銓律師傳真許○○與三豐公司協議書，
    內容為略以：三豐公司只得持此協議書對外作為許○○同意移
    轉產權保證，買賣契約書由三豐公司簽訂，同意期限二個月
    ，若因買方未依約履行，許○○得隨時撤回同意，並撤回買賣
    ，其損失全部由三豐公司自行承擔，惟此協議三豐公司無法
    接受，品科公司更無法同意；之後雙方雖於103年9月9日曾
    再修改協議書，然最後協商破裂等語（見本院卷第147頁、1
    49頁），再參以三豐公司與被上訴人之協商破裂後，即於同
    年月19日以634號存證信函向被上訴人解除系爭合約第7條第
    3項之約定，品科公司亦旋於同年月25日，聲請執行法院以1
    07368號執行事件對系爭4戶房地再為強制執行，並於104年2
    月10日第一次拍賣時，因無人應買，由執行債權人品科公司
    向執行法院聲明承受，嗣由執行法院核發不動產權利移轉證
    書予品科公司（見不爭執事項８），足見品科公司之所以再
    啟動對系爭4戶房地之強制執行程序，係因三豐公司與被上
    訴人就履行系爭合約7條第3項之協商破裂所致；且基於三豐
    公司與品科公司之內部關係及三豐公司就履行系爭合約第7
    條第3項與品科公司間之相互關聯性，應可推知三豐公司在
    與被上訴人幾經協商，無法達成共識後，解除系爭合約第7
    條第3項之約定，並認系爭合約第7條第3項已不可能履行，
    乃指示由品科公司啟動強制執行程序，且三豐公司已於103
    年10月29日成為品科公司之母公司，對品科公司有控制關係
    ，亦明知系爭合約第7條第3項，除該條項但書約定情形外，
    僅得以買賣登記方式為之，且應於每戶辦理登記完畢5日內
    ，給付被上訴人每戶300萬元之淨利潤，卻仍指示品科公司
    在104月2月10日之拍賣程序中，向執行法院聲明承受，由品
    科公司取得系爭4戶房地之所有權，堪認三豐公司係以不正
    當行為阻止給付被上訴人淨利潤之條件成就，依據民法第10
    1條第1項規定，應視為條件已成就。又三豐公司既屬以投資
    不動產買賣為業，對於非必以許○○為債權契約之出賣人，而
    仍能達到其出售並移轉系爭4戶房地所有權予第三人之目的
    乙節，知之甚詳，然而三豐公司始終即以逾越系爭合約第7
    條第3項約定之契約義務，要求被上訴人促請許○○出面或出
    具授權書予三豐公司與陳重道簽立不動產買賣契約，被上訴
    人幾經以存證信函表達其僅有使許○○配合將所有權移轉登記
    之義務，而無使許○○或授權三豐公司代理與第三人簽立不動
    產買賣契約之義務，且於存證信函中亦表示會配合提出系爭
    4戶房地所有權移轉登記之必備文件、辦理用印等手續等情
    ，有被上訴人寄發予三豐公司之1626號存證信函、台中法院
    郵局第3183號存證信函在卷可參（見原審卷㈠第29至30頁、3
    6至38頁），然三豐公司在被上訴人未能遂行其要求，單方
    認定被上訴人違約，進而解除契約，並指示品科公司聲明承
    受系爭4戶房地所有權，難認非以不正當行為阻止條件成就
    。
３、基此，被上訴人主張因三豐公司以不正當行為阻止系爭合約
    第7條第3項所約定之給付淨利潤條件成就，應視為條件已成
    就，其依據系爭合約第7條第3項之約定，請求三豐公司及其
    連帶保證人魏啟育連帶給付關於系爭4戶房地，每戶300萬元
    ，共計1200萬元之淨利潤，為屬有據。
五、綜上所述，被上訴人依據系爭合約第7條第3項及連帶保證之
    法律關係，請求上訴人應連帶給付1200萬元，及自民事準備
    三狀繕本送達翌日即104年4月24日起（見原審卷㈠第169頁、
    卷㈡第39頁）至清償日止，按年息百分之5計算之利息，為有
    理由，應予准許。原審就上開應准許部分為上訴人敗訴之判
    決，所持理由雖與本院不同，但結論並無二致，仍應予維持
    。上訴意旨指摘原判決此部分不當，求予廢棄改判，為無理
    由，應駁回其上訴。
六、本件事證已臻明確，兩造其餘攻擊防禦方法及舉證，與本件
    判決結果並無影響，爰不逐一論述，併此敘明。
七、據上論結，本件上訴為無理由，應依民事訴訟法第449條第2
    項、第78條、第85條第2項，判決如主文。
中　　華　　民　　國　 110　　年　　3 　　月　　2 　　日
                  民事第五庭    審判長法  官  許秀芬
                                      法  官  游文科
                                      法  官  李慧瑜
以上正本係照原本作成。
上訴人得上訴。
如對本判決上訴，須於收受判決送達後20日內向本院提出上訴書
狀，其未表明上訴理由者，應於提出上訴後20日內向本院提出上
訴理由書（須按他造人數附具繕本）。
上訴時應提出委任律師為訴訟代理人之委任狀。具有民事訴訟法
第466條之1第1項但書或第2項之情形為訴訟代理人者，另應附具
律師及格證書及釋明委任人與受任人有該條項所定關係之釋明文
書影本。如委任律師提起上訴者，應一併繳納上訴審裁判費。

                                      書記官  陳秀鳳

中　　華　　民　　國　 110　　年　　3 　　月　　2 　　日